【裁判字號】    96,家抗,20
【裁判日期】    970428
【裁判案由】    指定遺產管理人
【裁判全文】
臺灣彰化地方法院民事裁定    96年度家抗字第20號
抗  告  人  丙○○
相  對  人  甲○○
第  三  人  財政部國有財產局台灣中區辦事處彰化分處
法定代理人  曾平輝
上列聲請人與相對人間指定被繼承人之遺產管理人事件，抗告人
對本院96年度財管字第15號第一審裁定提出抗告，本院合議庭為
裁定如下：
    主    文
原裁定廢棄。
選任第三人財政部國有財產局台灣中區辦事處彰化分處為被繼承
人游林美玉（女、身分證字號Ｚ000000000、民國○○年○○月○○日生
、民國94年01月06日死亡；生前住彰化縣田中鎮○○路○段472
巷12號）之遺產管理人。
抗告程序費用新台幣壹仟元及原聲請程序費用新台幣壹仟元，均
由被繼承人游林美玉之遺產負擔。
    理    由
一、本件相對人聲請意旨略以：相對人係被繼承人游林美玉（女
    、身分證字號Ｚ000000000）之債權人，被繼承人游林美玉於
    民國（下同）94年01月06日死亡，而其法定繼承人均已拋棄
    繼承，無法依民法第1177條選定遺產管理人，以致相對人之
    債權一直無法行使，為保障權益，狀請指定財政部國有財產
    局或被繼承人游林美玉之長女即抗告人丙○○為被繼承人游
    林美玉之遺產管理人等語。
二、原審裁定略以：抗告人丙○○係被繼承人游林美玉之長女（
    民國○○年○○月○○日生），其與被繼承人關係密切，衡情對被
    繼承人游林美玉之債權債務關係應較他人清楚，且年紀又非
    老邁，應堪勝任遺產管理之務，認選任抗告人丙○○為被繼
    承人游林美玉之遺產管理人，應為適當。
三、本件抗告意旨以：
    被繼承人游林美玉於民國94年1月6日服刑中死於監獄，生前
    所有財產全遭債權人執行，應無遺留任何財產，繼承人等（
    含抗告人）故而全拋棄繼承在案。抗告人無意願擔任遺產管
    理人，已於前審中具狀陳明。況抗告人自從國中畢業後，就
    在外求學，直到大專畢業後，也獨自在工作，後結婚成家，
    根本不知悉母親生前及父親乙○○之負債、財產狀況，也未
    介入被繼承人財務，只知道相對人與母親間感情不錯，不知
    道她們間債務往來之詳情；又抗告人約八年前結婚後，已有
    屬自己的家庭，除了任職於教師工作外，需要照顧年幼子女
    及年遇的公公等家務，且抗告人患高血壓，無暇及無力擔任
    遺產管理人。再者，因母親債務問題，抗告人頗受夫家不諒
    解，請另選任被繼承人之遺產管理人等語。
四、按繼承開始時，繼承人有無不明，而無親屬會議或親屬會議
    未於一個月內選定遺產管理人者，利害關係人得聲請法院選
    任遺產管理人。又按先順序繼承人均拋棄其繼承權時，由次
    順序之繼承人繼承。其次順序繼承人有無不明或第四順序之
    繼承人均拋棄其繼承權者，準用關於無人承認繼承之規定，
    民法第1177條、第1178條第1項、第2項、 第1176條第6項規
    定甚明。據訴外人即被繼承人之夫乙○○具狀稱（本院曾函
    請他是否願意任遺產管理人之回覆）：本人前是國中老師，
    薪水及家中財務皆游林美玉在處理，也被她當為人頭標會，
    游林美玉以債養債，十分複雜，也無資料可查，住家也被拍
    賣了，本人曾在監獄二年多，出獄後將退休金交出，但債權
    人仍不諒解，本人現仍有多件案子纏身，年紀老邁，又患狹
    心、不律、焦慮症及失眠等症，豈有能力擔任被繼承人之遺
    產管理人等語。即與被繼承人同住最親密之人，也稱無力擔
    任遺產管理人。次查，本件抗告人雖係知識份子，且年紀不
    大，惟她已於民國87年8月間嫁予他人，並遷居至台中市居
    住，獨自之組織家庭生活，並未與被繼承人同住，此有戶籍
    謄本可稽。故抗告人雖是被繼承人之長女，則未必對被繼承
    人生前債務及遺產，較他人為清楚。
五、又本件抗告人既已拋棄繼承，亦無法定義務擔任被繼承人之
    遺產管理人。而相對人於本院調查時，固執意要抗告人擔任
    遺產管理人，是否因抗告人現任職教師，有一定薪津收入，
    而另有所企求？況相對人具狀聲請本件遺產管理人時，係稱
    「選定財政部（國有財產局）或法定繼承人丙○○為被繼承
    人之遺產管理人」，即不排除法院指定財政部國有財產局為
    被繼承人之遺產管理人。而相對人主張之事實，業據其提出
    被繼承人游林美玉之除戶謄本、繼承系統表、各順位繼承人
    之戶籍謄本、本院家事法庭94年03月18日彰院鳴家勇94年度
    繼字第109號通知影本、本院96年04月13日彰院賢家勇94年
    度繼109字第09600 14952號函影本、本院91年度促字第1056
    6號支付命令及其確定證明書影本、財政部臺灣省中區國稅
    局89年度綜合所得稅各類所得資料清單、歸戶財產查詢清單
    及本院民事執行處囑託查封登記函影本（96年執字第11820
    、11818、11819、11817號；現執行拍賣中）等為證，堪信
    有選任遺產管理人之必要。而財政部國有財局，係國家機關
    ，依法行使權利並負擔義務，不能純以利益為考量。又遺產
    管理人亦得向法院聲請酌定報酬，本院認本件選任第三人財
    政部國有財產局台灣中區辦事處彰化分處為被繼承人游林美
    玉之遺產管理人，較為適當。抗告人提起本件抗告，為有理
    由，應予廢棄原裁定，並指定第三人為被繼承人之遺產管理
    人。
六、據上論結，依非訟事件法第42條、第46條、第157條，民事
    訴訟法第495條之1、第450條、第95條、第78條，裁定如主
    文。
中    華    民    國    97    年    4    月     28    日
                  家事法庭  審判長法  官  洪志賢
                                  法  官  王美惠
                                  法  官  王鏡明
以上正本係照原本作成。
如提起再抗告者，應於裁定送達後10日內，委任律師為訴訟代理
人，依非訟事件法第45條第3項「僅得以適用法規顯有錯誤為理
由，並經原法院許可者為限」之規定，向本院提出再抗告狀（須
按他造人數附具繕本），且須敘明理由，並繳納在抗告費用新台
幣1000元。
中    華    民    國    97    年    4    月     28    日
                                  書記官  謝玲英


司法院資訊處製作；財團法人民間司法改革基金會備份。
